臺灣新竹地方法院刑事判決　　　　　　　　　　　　　九十一年度易字第一八０號
　　公　訴　人　臺灣新竹地方法院檢察署檢察官
　　被　　　告　甲○○
右列被告因恐嚇案件，經檢察官提起公訴（九十年度偵續字第五五號），本院判決如
左：
    主      文
甲○○無罪。
    理      由
一、公訴意旨略以：被告甲○○為漢光科技有限公司（下稱漢光公司）之負責人，乙
    ○○為順和投資有限公司（下稱順和公司）之負責人，順和公司與漢光公司曾有
    多次生意上之往來。乙○○於民國八十六年十一月十一日起至八十七年一月五日
    止，陸續向漢光公司訂購發光二極體半導體原料共五筆，貨款共計新臺幣（下同
    ）一百三十三萬六千零九十元，除已經給付部分貨款外，因乙○○認為貨品有重
    大瑕疵，故拒絕給付漢光公司剩餘之貨款一百十二萬七千一百九十九元。漢光公
    司因屢次向乙○○催討上開貨款未果，甲○○遂於八十九年六月二十三日委託香
  港地區之卓越信用管理有限公司（下稱卓越公司），並訂定催收委託之合約，委
    託該公司派人向乙○○催討債務，並基於概括之犯意，教唆該公司內部兩名姓名
    、年籍不詳之男子，分別於八十八（起訴書誤載為八十九）年十二月七日起連續
    三次，至乙○○位於新竹市○○街九十一巷三十二弄三十三號之住處，拿出漢光
    公司委託他們處理該筆一百十二萬餘元之貨款之相關文件，對乙○○及其太太陳
    美惠以「必須趕快還錢，否則生命會有危險」等言語及其他足以使人有畏懼感之
    肢體行為恐嚇二人，致二人心生恐懼。因認被告甲○○涉犯刑法第三百零五條之
    恐嚇之教唆罪嫌云云。
二、(1)按犯罪事實應依證據認定之，無證據不得推定其犯罪事實；又不能證明被告犯
    罪者，應諭知無罪之判決，刑事訴訟法第一百五十四條、第三百零一條第一項分
    別定有明文。(2)又告訴人之告訴，係以使被告受刑事訴追為目的，是其陳述是否
    與事實相符，仍應調查其他證據以資審認；即告訴人之指訴係以使被告入罪為目
    的，故多作不利於被告之陳述，自不得以其指訴為被告犯罪之唯一證據，仍必須
    調查其他證據證明告訴人之指訴與事實相符，始可採為證據。再被害人之陳述如
    無瑕疵，且就其他方面調查又與事實相符，固足採為科刑之基礎，倘其陳述尚有
    瑕疵，則在未究明前，遽採為論罪科刑之依據，即難認適法，最高法院著有五十
    二年臺上字第一三００號、六十一年臺上字第三０九九號判例等可資參照。(3)再
    認定不利於被告之事實，須依積極證據，苟積極證據不足為不利於被告事實之認
    定時，即應為有利於被告之認定，更不必有何有利之證據；且事實之認定，應憑
    證據，如未能發現相當證據，或證據不足以證明，自不能以推測或擬制之方法，
    以為裁判基礎；而認定犯罪事實所憑證據，雖不以直接證據為限，間接證據亦包
    括在內；然而無論直接或間接證據，其為訴訟上之證明，須於通常一般之人均不
    致有所懷疑，而得確信其為真實之程度者，始得據為有罪之認定，若其關於被告
    是否犯罪之證明未能達此程度，而有合理性懷疑之存在，致使無從形成有罪之確
    信，根據「罪證有疑，利於被告」之證據法則，即不得遽為不利被告之認定，亦
    分別有最高法院著有三十年上字第八一六號、四十年臺上字第八六號、七十六年
    臺上字第四九八六號等判例可資參攷。
三、本件公訴人認被告甲○○涉犯上開教唆恐嚇罪，無非以右開事實業據告訴人乙○
    ○指訴甚詳，且有證人陳美惠之證述，並有欠款項之書面，及被告與卓越公司簽
    約請其代為催款，如果催討成功，將給付催討金額三成之代價，有放任卓越公司
    之員工採用以使債務人恐懼為目的而迫使其還債恐嚇方式之不確定故意為主要論
    據。訊據被告甲○○堅詞否認有上開教唆恐嚇之犯行，辯稱：卓越公司是香港合
    法成立之公司，我們相信他們會使用合法手段行使權利，我沒有教唆該公司之員
    工恐嚇乙○○或陳美惠等語。經查：
    (1)據告訴人陳稱「八十八年十二月七日晚上九時許，有二人到我新竹市○○街家
      中，這二人我都不認識，：：他們在門口拿出一份漢光公司給他們的文件，上
      面有寫著香港順和公司欠他們漢光公司一百十幾萬元，：：」（見九十年度偵
      續字第五五號偵查卷宗第七頁背面）、「：：有關被告教唆恐嚇罪之犯罪行為
      ，一、在臺灣部分（一）第一次：１、時間：八八、十二、七日晚上約九點左
      右。２、地點：在告訴人乙○○新竹市○○路家中。：：（二）第二次、第三
      次：１、時間：第二次：八九年約舊曆春節後。第三次，約八九年七月間。２
      、地點：在告訴人乙○○新竹市○○路家門口。：：」（見前述偵查卷宗第三
十八頁刑事告訴（一）狀）等語，而證人陳美惠即告訴人乙○○之妻於九十年
      九月五日偵查中檢察官訊問時證述：「（問：被告派人恐嚇之事，你是否知道
      ？）答：在臺灣三次，我有在場，三次都是同樣的二人。：：」（見前述偵查
      卷宗第十頁正面），然被告甲○○與係於八十九年（西元二０００年）六月二
      十三日方委由卓越公司催收被告公司與告訴人間之貨款事宜，而與卓越公司簽
      訂催收服務委託書及合約，有前開合約附卷可稽，與告訴人所指訴在新竹市○
      ○街九十一巷三十二弄三十三號之恐嚇行為，係早在八十八年十二月七日、八
      十九年元月，發生之時點，被告尚未委託卓越公司，參以證人亦為被害人陳美
      惠證稱三次都是同樣的二人，則八十九年七月間某日之實施恐嚇之人，要非卓
      越公司之人。況是否真有此三次之恐嚇事件，僅有告訴人及其妻之陳述，且因
      貨款的問題，之前告訴人與被告亦曾訴訟過，此有臺灣新竹地方法院檢察署檢
      察官八十七年度偵字第六０八九號不起訴處分書在卷足憑（見八十九年度偵字
      第六八一二號偵查卷宗第六、七頁），足見告訴人與被告二人間早有怨隙，則
      本件告訴人指訴之證明力應比一般原無怨隙之告訴人為低，是尚不能僅憑告訴
      人之指訴即認被告有教唆恐嚇之行為。
    (2)次查，告訴人於偵查中雖指稱被告委託卓越公司為貨款之催討，聲明須以合法
      方式為之，竟允諾催討成功，將給付催討金額三成之代價（見九十年九月五日
      偵訊筆錄），以此種約定之內容可知，其絕非一般委任他人處理事務之方式，
      而為一般俗稱的「討債公司」，該種公司之討債方式不無可能以使債務人恐懼
      為目的而迫使其還債，則被告有放任其採用恐嚇方式之不確定故意，惟按教唆
      他人犯罪者，為教唆犯。刑法第二十九條第一項定有明文，既係教唆他人犯罪
      ，自係指所教唆之內容必須明確且為犯罪之唆使方足當之，本件被告僅係委託
      卓越公司為貨款之催討，並聲明須以合法方式為之，有催收服務委託書及合約
      載明在卷，被告對於卓越公司係以何種方式為之，要無知悉，更遑論有何唆使
      之可言，且被告為漢光公司之負責人，基於公司分層負責之制度，就本件貨款
      請求之事宜，係授權由任職漢光公司副總經理職位之詹文鑫先生處理（見八十
      九年度偵字第六八一二號偵查卷宗第四十頁），而卓越公司乃於香港合法立案
      之公司，受香港地區相關法律之規範，且詹文鑫與該公司洽談時，亦強調須以
      合法方式催收貨款（見八十九年度偵字六八一二號偵查卷九十年一月八日訊問
      筆錄），亦為證人詹文鑫證言在卷，從而，以被告於催收服務委託書及合約簽
      署蓋章，遽認被告教唆卓越公司以恐嚇方式收取貨款，尚嫌速斷。
    (3)綜上所述，公訴人所舉之告訴人之證詞，本院無從確認告訴人之指訴確與事實
      相符，告訴人之指訴容有疑義，參以雙方前已有因貨款問題發生爭執，惟亦尚
      無法證明被告確有教唆出言恐嚇告訴人乙事，而本院自各方面調查，亦無法證
      實被告甲○○確有教唆卓越公司之員工對告訴人為恐嚇行為，亦即本院對被告
      是否確有教唆為恐嚇犯行，存有合理性之懷疑。是被告之上開辯解尚可採信。
      此外，復查無其他積極證據足資認定被告有公訴人所指之犯行，是揆諸前揭判
      例之意旨及依「罪證有疑，利於被告」之證據法則，本院認既不能證明被告犯
      罪，自應對被告教唆恐嚇罪部分為無罪判決之諭知，以免冤抑。
據上論斷，應依刑事訴訟法第三百零一條第一項，判決如主文。
本案經檢察官林佳穎到庭執行職務
中      華      民      國    九十一    年      六      月    二十四    日
                            臺灣新竹地方法院刑事第一庭
                                    法  官  林  秋  宜
右正本證明與原本無異。
如不服本判決，應於送達後十日內向本院提出上訴狀（應附繕本），上訴於臺灣高等
法院。
                                    書記官  鄒  茂  瑜
中      華      民      國    九十一    年      六      月    二十四    日
